臺灣桃園地方法院民事判決　　　九十三年度簡上字第二Ｏ二號
上　訴　人　丙○○
被　上訴人　甲○○
上列當事人間請求給付票款事件，上訴人對於中華民國九十三年
九月二十三日臺灣桃園地方法院桃園簡易庭九十三年度桃簡字第
九五Ｏ號第一審判決提起上訴，於九十四年四月二十六日言詞辯
論終結，本院判決如下：
    主      文
上訴駁回。
第二審訴訟費用由上訴人負擔。
    事      實
壹、上訴人方面：
一、聲明：
（一）求為判決原判決廢棄。
（二）駁回被上訴人在第一審簡易之訴。
二、陳述：除與原判決記載相同者，茲引用之外，補稱：
（一）上訴人於九十一年八月二十九日中午十二時三十分許與友
      人丁○○前往戊○○之公司收取欠款，劉某因無現款而提
      出如附表所示之系爭支票二紙，同時劉某介紹當時同在其
      公司內之郭今平予上訴人，並稱可向其調現等語，上訴人
      遂應郭今平之要求在該支票上背書，並交付其身分證影本
      乙件予郭今平後，雙方約定翌日中午將攜同款項交付，詎
      上訴人翌日再至劉某公司處所等候許久，均未見郭某前來
      ，上訴人始悉受騙。
（二）查郭今平以詐欺手法取得系爭支票二紙，並勾串被上訴人
      ，由被上訴人執系爭支票向上訴人請求給付票款，被上訴
      人顯係惡意取得系爭支票，而不得享有系爭支票權利。
三、證據：除援用第一審所提證據外，補提借據影本四紙、名義
    為「乙○○」、「戊○○」之名片影本各一紙為證，並聲請
    訊問證人丁○○、郭今平。
貳、被上訴人方面：
一、聲明：求為判決駁回上訴。
二、陳述：除與原判決記載相同者，茲引用之外，補稱：
    系爭支票二紙伊確係自郭今平處取得，當時是郭某於九十三
    年元月間執系爭支票向伊借款三十二萬元，而伊所交付之款
    項係同年月二十日自銀行處提領。
三、證據：除援用第一審所提證據外，補提領款證明影本乙件為
    證。
    理      由
一、本件被上訴人起訴主張略以訴外人郭今平前向被上訴人借款
    ，背書轉讓訴外人杉木興業有限公司簽發、上訴人背書之如
    附表所示系爭支票二張予原告以代清償。詎系爭支票屆期提
    示，竟遭以存款不足及拒絕往來戶為由退票，為此依票據之
    法律關係，請求上訴人給付三十二萬元，及自附表所示之利
    息等語。
二、上訴人則以上訴人於九十一年八月二十九日中午十二時三十
    分許與友人丁○○前往戊○○之公司收取欠款，劉某因無現
    款而提出如附表所示之系爭支票二紙，同時劉某介紹當時同
    在其公司內之郭今平予上訴人，並稱可向其調現等語，上訴
    人遂應郭今平之要求在該支票上背書，並交付其身分證影本
    乙件予郭今平後，雙方約定郭今平於翌日中午攜同款項交付
    ，詎上訴人翌日再至劉某公司處所等候許久，均未見郭某前
    來，上訴人始悉受騙。今郭今平以詐欺手法取得系爭支票二
    紙，並勾串被上訴人，由被上訴人執系爭支票向上訴人請求
    給付票款，被上訴人顯係惡意取得系爭支票，而不得享有系
    爭支票權利等語資為抗辯。
三、本件上訴人為向訴外人郭今平借貸款項，乃應郭今平之要求
    ，於該系爭支票二紙為背書並交付予郭今平後，再由郭今平
    背書轉讓予被上訴人執有等情，業為兩造所不爭執，並有被
    上訴人提出系爭支票及其退單理由單影本二紙為證，堪信為
    真實。而被上訴人主張系爭支票之背書欄上名義為「丙○○
    」之署押既為上訴人所自書，其自應負擔給付系爭票款之責
    等語，上訴人則以理由欄二所載等語置辯，經查：
（一）按「票據債務人不得以自己與發票人或執票人之前手間所
      存抗辯之事由對抗執票人。執票人取得票據出於惡意者，
      不在此限」，為票據法第十三條所明定；又票據行為為不
      要因行為，即不以給付之原因為要素而得成立之行為，凡
      簽名於票據之人，不問原因如何，均須依票上所載文義負
      責，除執票人取得票據係出於惡意，票據債務人就此並可
      證明者外，票據債務人不得以自己與執票人前手所存抗辯
      之意由，對抗執票人，最高法院四十九年臺上字第六七八
      號及六十四年臺上字第一五四Ｏ號判例可資參照；另所謂
      惡意者，係指執票人明知票據債務人與將票據直接讓與執
      票人之前手間有抗辯事由存在而言。本件被上訴人係經訴
      外人郭今平處背書轉讓取得系爭支票，已如前述，顯見兩
      造並非票據關係之直接前後手，今上訴人主張系爭支票之
      背書轉讓，係受訴外人郭今平詐欺所致等語，縱然屬實，
      揆諸上開說明，此亦僅係上訴人與訴外人郭今平間之抗辯
      事由爾，除被上訴人確係知悉上開抗辯事由存在仍為系爭
      支票受領，而有惡意之情外，上訴人要不得逕執其與被上
      訴人前手間之抗辯事由拒絕被上訴人所為本件票款給付之
      請求。
（二）上訴人另抗辯被上訴人係知悉其與訴外人郭今平間有上開
      抗辯事由存在，而仍為系爭支票受領等語，既為被上訴人
      所否認，依前開判例說明，上訴人自應就其主張負擔舉證
      之責。而上訴人就其主張，雖舉以證人丁○○、郭今平於
      本院九十四年三月二十二日行準備程序時之證述，並提出
      借據影本四紙、名義為「乙○○」、「戊○○」之名片影
      本各一紙為證。惟上訴人所提出之上開書證，充其量僅能
      證明上訴人與訴外人戊○○間有二十一萬元之債權債務關
      係存在爾，要與上訴人是否有遭郭今平施以詐術，甚或被
      上訴人知悉上開上訴人遭郭今平詐騙與否無涉。
（三）又證人丁○○於本院九十四年三月二十二日行準備程序時
      雖附和上訴人抗辯而證述：我當時是去找上訴人，上訴人
      說他要去收錢，我就陪他去台北市青年公園那裡戊○○的
      住所，當時有五、六個人在場，有郭今平，其他的人我不
      認識，然後戊○○拿出系爭兩張支票給上訴人，上訴人說
      不認識票主所以不收，就還給劉，劉就拿這兩張票跟在場
      的郭調換現金，郭答應，但是要我與上訴人背書，我就與
      上訴人背書後，郭說明天拿錢過來。第二天洪先生叫我和
      他一起去拿錢，等到下午三點多，郭都沒出現等語，惟依
      此證述觀之，此亦僅能證明上訴人與被上訴人前手間有票
      據抗辯事由存在，要難以此遽予推論被上訴人受領系爭支
      票時就該抗辯事由有所知悉。
（四）另證人郭今平於本院九十四年三月二十二日準備程序及本
      院九十四年四月二十六日行言詞辯論程序時均堅詞否認其
      有對上訴人施以詐術而取得系爭支票，且其於本院上開期
      日程序亦證述：伊在取得系爭支票後，即先後二次交付款
      項予上訴人，未許即於九十三年一月間執上開票據向被上
      訴人借款三十二萬元，在預扣首期利息二分後，實得三十
      一萬餘元等語，核與被上訴人先後於本院是日期日程序供
      述：郭今平於九十三年一月間拿系爭支票二紙來向伊借錢
      ，當時郭某是向伊借三十二萬元，利息二分，在預扣七千
      元之利息後交付三十一萬三千元予郭某；另伊有向銀行查
      詢過，系爭支票為空頭支票，伊認為郭某亦為受害人等語
      ，二人就郭今平系爭支票之取得緣由、二人間借款時間、
      數額及利息等情節供述差相符合，加以審酌兩造亦自承上
      訴人與被上訴人素未謀面互不相識等情，顯見被上訴人於
      系爭支票之受領時，就上訴人所主張之抗辯事由無所認識
      ，此外，上訴人復未提出其他積極事證，足供本院審認被
      上訴人於系爭支票之受領係出於惡意，則上訴人空言抗辯
      自難採信。
四、按在票據上簽名者，依票上所載文義負責；支票到期不獲付
    款時，執票人於行使或保全支票上權利之行為後，對於背書
    人得行使追索權；執票人向支票債務人行使追索權時，得請
    求自為付款提日起之利息，如無約定利率者，依年利六釐計
    算，票據法第五條第一項、第一百四十四條準用第八十五條
    第一項、第一百三十三條分別定有明文。本件上訴人既為系
    爭支票之背書人，且其亦無法證明被上訴人就系爭支票之取
    得係出於惡意，揆諸上開法文，上訴人自應就系爭支票負擔
    給付票款之責。從而被上訴人依票據關係請求上訴人給付三
    十二萬元，及附表所示之利息，為有理由，應予准許。原審
    判決被上訴人勝訴，於法並無違誤。上訴意旨指摘原判決不
    當，求予廢棄改判，為無理由，應予駁回其上訴。
五、本件判決之基礎已臻明確，兩造其餘攻擊防禦方法及舉證，
    核與判決不生影響，毋庸一一論列，併此敘明。
據上論結，本件上訴為無理由，依民事訴訟法第四百三十六條之
一第三項、第四百四十九條第一項、第七十八條，判決如主文。
中　　華　　民　　國　九十四　年　　五　　月　  十  　日
                        臺灣桃園地方法院民事第二庭
                            審判長法  官  劉克聖
                                  法　官　范明達
                                  法　官　石有為
以上正本係照原本作成。
不得上訴。
                                  書記官  黃棟楠
中　　華　　民　　國　九十四　年　　五　　月　  十  　日
附表：
┌──┬─────────┬──────────┬───┬───┬──────────────────────────┐
│編號│　　 支票號碼　　 │票面金額（新台幣）　│發票日│提示日│利　　　　　　　　　　　　　　　　　　　　　　　　息│
├──┼─────────┼──────────┼───┼───┼──────────────────────────┤
│ 一 │ＤＢ0000000│十二萬元　　　　　　│930210│930210│自九十三年二月十日起至清償日止，按年息百分之六計算　│
├──┼─────────┼──────────┼───┼───┼──────────────────────────┤
│ 二 │ＤＢ0000000│二十萬元　　　　　　│930225│930225│自九十三年二月二十五日起至清償日止，按年息百分之六計│
│　　│　　　　　　　　　│　　　　　　　　　　│　　　│　　　│算　　　　　　　　　　　　　　　　　　　　　　　　　│
└──┴─────────┴──────────┴───┴───┴──────────────────────────┘
